【裁判字號】    92,簡上,190
【裁判日期】    921128
【裁判案由】    債務人異議之訴
【裁判全文】
臺灣板橋地方法院民事判決  九十二年度簡上字第一九○號
    上  訴  人  甲○○
    訴訟代理人  丙○○
    被上訴人    乙○○
右當事人間請求債務人異議之訴事件，上訴人對於中華民國九十二年五月二十六日本
院板橋簡易庭九十二年度板簡字第六六七號第一審判決提起上訴，本院於中華民國九
十二年十一月十九日辯論終結，判決如左：
    主      文
原判決廢棄。
被上訴人在第一審之訴駁回。
第一、二審訴訟費用由被上訴人負擔。
    事      實
甲、上訴人方面：
一、聲明：
    (一)原判決廢棄。
    (二)駁回被上訴人在第一審之訴。
二、陳述：除與原判決記載相同者，茲引用之外，補稱：
    (一)被上訴人於原審主張系爭本票上之印章係遭盜蓋，自應由被偽造人負舉證責任
      （最高法院四十八年度臺上字第五一○號判例），應由被上訴人就其印章遭盜
      蓋之事實負舉證責任，如被上訴人不能舉證證明，依法自應為不利被上訴人之
      判決。原審未察，竟以被上訴人係主張本票為偽造，而將舉證責任轉由上訴人
      負擔，致上訴人受不利判決，原判決自屬違背法令。
    (二)又被上訴人於原審對系爭本票上之印章並不爭執，僅主張印章係遭盜蓋，然原
      判決竟誤以被上訴人係主張系爭本票係偽造，不僅將舉證責任轉嫁予上訴人，
      更調查被上訴人未提出之事實，未主張之證據，而基此所為上訴人敗訴之判決
      ，自有重大瑕疵，無拘束上訴人之效力。
    (三)次按票據上之簽名，得以蓋章代之，票據法第六條定有明文，又對票上所載文
      義負責之人，以在票上簽名或蓋章二者備其一，即足發生效力，被上訴人於原
      審既自認系爭本票上之印章係真正，自不得以本票上非其簽名為由，而推翻系
      爭本票共同發票人之責任，被上訴人不得主張票據債權不存在。
    (四)縱鈞院認系爭本票上之被上訴人之印章係遭其妹袁秀鳳盜蓋，而不負共同發票
      人之責任，然該印章既由被上訴人交其妹袁秀鳳保管，則被上訴人亦難辭表見
      代理之責，而應負授權人之責任。
三、證據：援用第一審所提證據。
乙、被上訴人方面：
一、聲明：駁回上訴。
二、陳述：除與原判決記載相同者，茲引用之外，補稱：
    伊印章放在證人袁秀鳳處，袁秀鳳持以蓋用於系爭本票上，伊不知情，亦未同意
    或授權袁秀鳳簽發本票，自不應負票據上之責任。
三、證據：除援用第一審所提證據外，另聲請訊問證人袁秀鳳。
丙、本院依職權調閱本院九十二年度民執月字第七二六○號清償債務強制執行事件案
    卷。
    理      由
一、被上訴人起訴主張上訴人以其執有由被上訴人與其妹即訴外人袁秀鳳共同簽發如
    附表所示之本票一紙，向本院聲請裁定准予強制執行，經本院以九十一年度票字
    第一○六八三號裁定准許在案。惟如附表所示之本票並非被上訴人簽發，簽名係
    訴外人袁秀鳳所偽簽，印章亦係袁秀鳳盜蓋，兩造並不相識，被上訴人亦未授權
    袁秀鳳簽發如附表所示本票，上訴人對被上訴人本票債權自屬不存在，爰依強制
    執行法第十四條之規定，提起債務人異議之訴，請求撤銷本院九十二年度民執月
    字第七二六○號清償債務強制執行事件之強制執行程序等語。
二、上訴人則以系爭如附表所示之本票係訴外人袁秀鳳交付予訴外人丙○○，由丙○
    ○背書轉讓予上訴人，被上訴人既自認系爭本票上之印章為真正，即不以簽名非
    其本人所為為由，而不負票據上之責任；況被上訴人主張印章遭訴外人袁秀鳳盜
    蓋，即應由其就遭盜蓋之事實負舉證責任，被上訴人未主張系爭本票係遭偽造，
    乃原審竟以其主張本票係偽造而為不利上訴人之判斷，顯有違誤；又被上訴人將
    印章交由訴外人袁秀鳳保管，即應成立表見代理，自應負共同發票人之責任等語
    ，資為抗辯。
三、按執行名義無確定判決同一之效力，於執行名義成立前，如有債權不成立或消滅
    或妨礙債權人請求之事由發生，債務人亦得於強制執行程序終結前提起異議之訴
    ，強制執行法第十四條第二項定有明文。經查本件被上訴人固以系爭如附表所示
    之本票並非伊所簽發，伊印章交付予訴外人袁秀鳳保管，系爭本票係袁秀鳳盜蓋
    伊之印章，伊未授權予袁秀鳳簽發系爭本票，自不負發票人之責任等語，請求撤
    銷本院九十二年度民執月字第七二六○號清償債務強制執行事件之強制執行程序
    。經查上訴人以其執有被上訴人簽發系爭如附表所示之本票，聲請本院裁定准予
    強制執行，並經本院九十二年度民執月字第七二六○號強制執行程序執行在案，
    業據本院依職權調卷查明屬實，惟查本院前開強制執行事件，因上訴人聲請強制
    執行之不動產，經鑑價後不足清償原設定之抵押債權，顯無拍賣實益，經本院於
    九十二年五月二十三日以九十二年度民執月字第七二六○號通知上訴人，應於七
    日內證明執行標的物賣得價金有剩餘可能或指定超過該項債權及費用總額之拍賣
    最低價額，並聲明如未拍定，願負擔其費用而聲請拍賣，或查報其他可供執行之
    財產，然上訴人逾期並未聲明，而經本院於九十二年六月十三日發給債權憑證而
    終結前開強制執行程序，有債權憑證附於前開執行案卷可按。本院九十二年度民
    執月字第七二六○號強制執行程序既已終結，被上訴人仍請求撤銷已終結之強制
    執行程序，於法即有未合，不應准許。
四、綜上所述，本院九十二年度民執月字第七二六○號強制執行程序既已終結，被上
    訴人依強制執行法第十四條之規定，請求撤銷已終結之強制執行程序，即屬無據
    ，從而，被上訴人依強制執行法第十四條之規定，提起本件債務人異議之訴，為
    無理由，不應准許。本院九十二年度民執月字第七二六○號強制執行程序於原審
    判決後始行終結之事實，原審未及審酌，尚有未洽，應予廢棄，由本院改判如主
    文第二項所示。
五、據上論結，本件上訴為有理由，依民事訴訟法第四百三十六條之一第三項、第四
    百五十條、第七十八條，判決如主文。
中      華      民      國    九十二    年     十一     月    二十八    日
                                臺灣板橋地方法院民事第一庭
~B審判長法  官  許瑞助
~B      法  官  黃信滿
~B      法  官  周舒雁
右正本證明與原本無異
本判決不得上訴
中      華      民      國    九十二    年     十一     月    二十八    日
~B  法院書記官  張坤校
~F0
~T32
┌─────────────────────────────────────────────────┐
│附表：                                                                                            │
├─┬───────────┬───────────┬───────────┬───────────┤
│編│  發      票      日  │  金              額  │  到      期      日  │    本  票  號  碼    │
│號│                      │   （ 新 臺 幣 ）     │                      │                      │
├─┼───────────┼───────────┼───────────┼───────────┤
│１│九十一年十一月五日    │伍拾萬元（原審附表誤載│九十一年十月一日      │0000000號      │
│  │                      │為伍佰萬元）          │                      │                      │
└─┴───────────┴───────────┴───────────┴───────────┘


司法院資訊處製作；財團法人民間司法改革基金會備份。
